臺北高等行政法院判決
　　　　　　　　　　　　　　　　　　 95年度訴字第01809號
　　　　　　　　　　　　　　　.
原　　　告　神腦國際企業股份有限公司
代　表　人　甲○○（董事長）
訴訟代理人　蔡朝安　律師
複　代理人　張世昌　律師（兼送達代收人）
　　　　　　高烊輝　律師
被　　　告　財政部臺灣省北區國稅局
代　表　人　凌忠嫄（局長）住同上
訴訟代理人　乙○○
上列當事人間因營利事業所得稅事件，原告不服財政部中華民國
95年3 月31日台財訴字第09500103320 號（案號：第00000000號
）訴願決定，提起行政訴訟。本院判決如下：
　　主  文
原告之訴駁回。
訴訟費用由原告負擔。
　　事  實
一、事實概要：
  (一)原告民國（下同，西元除外）88年度營利事業所得稅結算申
    報，列報研究與發展支出新台幣（下同）37,928,246元及可
    抵減稅額7,585,649 元、建立國際品牌形象支出13,280,175
    元及可抵減稅額1,992,026 元。經被告初查分別核定為34,4
    95,048元及6,899,009 元、4,117,579 元及411,757 元，補
    徵稅額2,266,909 元。原告不服，申請復查，經被告92年5
    月20日北區國稅法一字第0920008136號復查決定書，准予追
    認研究與發展支出353,612 元及可抵減稅額70,723元，其餘
    則未獲變更。原告不服，提起訴願，經財政部92年11月21日
    台財稅訴字第0921354986號（案號：第00000000號）訴願決
    定以被告迄未答辯，事證未臻明確為由，撤銷上開復查決定
    ，由被告另為處分。
  (二)案經被告94年11月14日北區國稅法一字第0940024145號重核
    復查決定（下稱原處分）仍維持原核定。原告仍不服，復向
    財政部提起訴願，經95年3 月31日台財訴字第09500103320
    號（案號：第00000000號）訴願決定（下稱訴願決定）駁回
    後，遂向本院提起本件行政訴訟。
二、兩造聲明：
　(一)原告聲明：訴願決定及原處分不利於原告之部分均撤銷。
　(二)被告聲明：駁回原告之訴。
三、兩造之爭點：
  1.許惠慈等4 人是否屬投資抵減辦法第2 條所稱之專業研究人
    員之範圍？
  2.刊登於ASIAN SOURCES 之廣告費，是否屬投資抵減辦法第4
    條所稱建立國際品牌形象之支出？
  3.桃園機場手推車置物籃，是否屬投資抵減辦法第4 條所稱國際
    性媒體？
　(一)原告主張之理由：
    1.專業研究發展人員薪資：
      (1)「為促進產業升級需要，公司得在下列用途項下支出金
        額5%至20% 限度內，抵減當年度應納營利事業所得稅額
        ；當年度不足抵減時，得在以後4 年度內抵減之：一、
        ……三、投資於研究與發展、人才培訓及建立國際品牌
        形象之支出。……前項投資抵減，其每一年度得抵減總
        額，以不超過該公司當年度應納營利事業所得稅額50%
        為限。但最後年度抵減金額，不在此限。」為行為時促
        進產業升級條例（下稱促產條例）第6 條第1 項及第2
        項所明定。
      (2)次按「本辦法所稱研究與發展之支出，包括公司為研究
        新產品、改進生產技術、改進提供勞務技術及改善製程
        所支出之下列費用：一、研究發展單位專業研究人員之
        薪資。……」復為公司研究與發展人才培訓及建立國際
        品牌形象支出適用投資抵減辦法（下稱投資抵減辦法）
        第2 條所規定。
      (3)末按「研究與發展支出：……研究發展單位專業研究人
        員之薪資：一、研究發展單位係指專門從事研究新產品
        、改進生產技術、改進提供勞務技術及改善製程之單位
        而言，其名稱、組織層級及數量不限，查核時應就公司
        司申報所檢附之證明文件，查明是否屬研究與發展之範
        圍，作為認定之依據。二、專業研究人員係指配置於研
        究發展單位且專門從事研究發展之全職人員，包括研究
        發展單位之主管及該單位內直接參與研發專案進行之各
        階主管在內。但研究發展單位之其他行政、助理、市場
        調查、統計及管制等人員及其主管，則非屬專業研究人
        員之範圍。三、專業研究人員之學歷僅供認定參考，另
        應考量其專業背景，故人員學歷與研究工作不相當時，
        公司應提示該人員之專業背景資料（如各種檢定考試及
        格證書、工作經歷等相關文件），供稅捐稽徵機關查核
        。……」亦為財政部89年4 月21日台財稅第0890453102
        號函頒公司研究與發展人才培訓及建立國際品牌形象支
        出適用投資抵減辦法審查要點（下稱「審查要點」）所
        明定。
      (4)查研究發展工作係反覆不斷構思、規劃、製作、測試及
        修改的冗長過程，無法一蹴可及。針對研究發展過程中
        之試驗結果不斷的加以修正，本屬研究發展工作內容之
        一，亦為研究發展不可或缺的重要一環。許惠慈、林芳
        雪、詹燕玲及鄒淑惠4 人於系爭年度係配置於原告第一
        事業群- 研究發展部- 研發二處之支援組，擔任研究發
        展工程之全職人員（原證1 ），專門負責研發過程中新
        機種線路之繪製與修改。該等人員均屬研發部門於研發
        新產品過程中整體必要成員之一，符合前揭審查要點「
        專業研究人員係指置於研究發展單位且專門從事研究發
        展之全職人員」之規定。是該等人員之薪資核屬專業研
        究人員之薪資，原告將其薪資列報研發抵減與前揭促產
        條例第6 條、投資抵減辦法第2 條及審查要點之規定洵
        無違誤。
      (5)末查，研發抵減之准否所重視者為研發事實之有無，專
        業研發人員之學歷僅係供參考之用，前揭審查要點著有
        明文。況許惠慈、林芳雪、詹燕玲及鄒淑憶4 人均具有
        專科學歷（許惠慈為東南工專電子工程科畢業、鄒淑憶
        為華夏工專電子工程科畢業），所擔任之職務為研發工
        程師而非助理人員（原證1 ）。被告誤認該等人員之學
        經歷皆為助理、技術員或所學與研發工作不相稱，不僅
        與事實不符，其未做任何說明即片面曲指該等人員所學
        與研發工作不相稱，亦流於恣意，以此為由否准該等專
        業發展人員薪資之抵減，其認事用法實有所違誤。
    2.建立國際品牌形象支出：
      (1)按「公司投資於第4 條所稱建立國際品牌形象之支出，
        在同一課稅年度內支出總金額達新台幣3 百萬元者，得
        按10% 抵減當年度應納營利事業所得稅額；支出總金額
        達新台幣5 百萬元，且使用經濟部授權之臺灣精品標誌
        者，得按15% 抵減當年度應納營利事業所得稅額；當年
        度應納營利事業所得稅額不足抵減者，得在以後4 年度
        應納營利事業所得稅額中抵減之。」為投資抵減辦法第
        7 條所明定。
      (2)次按「……參、建立國際品牌形象支出：一、為開發新
        產品而從事國際市場調查之費用。二、申請國際組織認
        證之費用。三、刊登國際性媒體、報章雜誌之廣告費…
        …」、「一、須為依法向經濟部智慧財產局請准註冊並
        在國際市場推廣之公司自創之商標、服務標章或證明標
        章。……三、所稱國際性媒體、報章雜誌，指發行或播
        放區域為跨國性或其影響屬全球性之媒體、報章雜誌。
        ……」亦為財政部發布之投資抵減辦法審查要點第3 項
        及其認定原則所明文。
      (3)查原復查決定以委託勤達公司刊登之ASIAN SOURCES 廣
        告，其媒體性質雖具有國際性，惟廣告之內容未強調公
        司之「品牌形象」，而訴願決定亦以該等廣告係以產品
        為廣告內容，與法不符。另原處分及訴願決定指中正機
        場（現為台灣桃園國際機場，下稱桃園機場）手推車置
        物籃之形象廣告因其廣告媒體非屬國際性媒體云云。惟
        論促產條例第6 條第1 項第3 款獎勵國際品牌之法理，
        應係提昇國內廠商所有國內品牌之國際市場地位，使廠
        商或產業可獲得高附加價值，然而品牌或商標既為表彰
        自己商品或服務（商標法第2 條參照），商品與商標實
        為一體之兩面，詎料訴願決定竟以原告所刊登之廣告重
        在推銷其產品，而非推廣其自創之品牌，其認定實有下
        述違誤：
        有關廣告媒體是否屬國際性媒體：
          (甲)按「藥物廣告係利用傳播方法，宣傳醫療效能，以
            達招徠銷售為目的，乃為獲得財產而從事之經濟活
            動，並具商業上意見表達之性質，應受憲法第15條
            及第11條之保障。」所謂廣告乃指以達招徠銷售為
            目的之言論表示，可傳播之媒體作為商業言論之傳
            播方法即可，並無限定傳播方式之必要。
          (乙)次按「行為時促進產業升級條例第6 條第1 項第3
            款後段規定，建立國際品牌形象之支出，得享有租
            稅減免優惠，其目的在維持與開發度類似國家相當
            之投資租稅環境，鼓勵國內製造業以工業化國家自
            己創造產品品牌為目標，使國內產業提升生產力之
            結果，不僅為在國際市場上知名之國際品牌於國內
            生產製造產品而已，須能在國際市場上創造自有產
            品品牌，期能獲致較高的產品附加價值。因此該款
            所稱『建立國際品牌形象』，應係指產業在國際市
            場上『自創』品牌而言，即指任何經產業依法取得
            ，表彰其品牌而無國際市場佔有率之國內品牌，因
            該產業之推廣，而成為佔有國際市場之國際品牌，
            或將表彰國內產業產品而已成為國際品牌者，提升
            其國際市場地位而言，至於該產業如何依法取得其
            產品之國內品牌，則與促進產業升級條例之立法意
            旨無關。」此有最高行政法院90年度判字第1437
            號判決可參。故促產條例對建立國際品牌形象之方
            式並無特別要求需以報章、雜誌或電視廣播之方式
            呈現，僅需其確實具有推廣之效用即為已足。
          (丙)查前揭審查要點就合於建立國際品牌形象支出抵減
            之廣告費，雖以國際性媒體、報章雜誌為限，惟其
            所謂國際性媒體並不以電視、廣播或報章雜誌為限
            ，僅需以可傳播方法招徠銷售，媒體發行或播放區
            域具有跨國性為必要。縱媒體發行或播放區域不具
            跨國性，只要其影響具有全球性，亦屬前揭審查要
            點所稱之國際性媒體。次查系爭年度經由桃園機場
            入出境之旅客各約為750 萬人次，其中外籍旅客即
            占約220 萬人次，該等外籍旅客之居住國包括日本
            、韓國、美國、加拿大、中南美洲、英國、德國、
            歐洲、紐西蘭、澳大利亞、新加坡、馬來西亞、印
            尼、東南亞、中東、非洲、香港……等數十個國家
            或地區。另系爭年度我國國民出國之人次約為650
            萬，其中經由桃園機場入出境者約為540 萬人次（
            年度總入出境人次750 萬扣除年度外籍旅客入出境
            人次220 萬），其目的地包括香港、日本、韓國、
            新加坡、馬來西亞、泰國、菲律賓、印尼、汶萊、
            越南、澳門、緬甸、美國、加拿大、法國、德國、
            義大利、荷蘭、瑞士、英國、奧地利、澳大利亞、
            紐西蘭、帛琉、南非……等數十個國家或地區。準
            此以觀，系爭年度桃園機場手推車置物籃之形象廣
            告，其發行或播放區域雖僅限於桃園機場而不具跨
            國性，惟其影響力實已具有全球性，核屬前揭審查
            要點所稱之國際性媒體。故原告將系爭年度桃園機
            場手推車置物籃之形象廣告費用列報為投資抵減，
            洵無違誤。原處分誤認桃園機場手推車置物籃之形
            象廣告媒體不具國際性，誠屬不當，且未為任何合
            理之說明，即逕認該廣告媒體之性質不具有國際性
            ，亦流於恣意。
        系爭委託勤達公司刊登之ASIAN SOURCES 廣告確係推
          銷原告「神腦」或「SENAO」之商標：
          (甲)查原告系爭年度委託勤達刊登之ASIAN SOURCES 廣
            告，其廣告媒體屬於國際性媒體為原處分所肯認，
            屬兩造所不爭執之事項，合先敘明。
          (乙)次查，原告系爭年度委託勤達刊登之ASIAN SOURCE
            S 廣告，其每份內容均包含原告依法向經濟部智慧
            財產局請准註冊之公司自創商標「神腦」或「SENA
            O 」及原告之產品，惟前揭審查要點並無不准商標
            與產品一併進行廣告之限制。
          (丙)更何況，商標既係表彰自己商品或服務，因此前揭
            促產條例第6 條、投資抵減辦法及審查要點規定，
            建立國際品牌形象之支出得抵減當年度應納營利事
            業所得稅額之原因，即在於鼓勵廠商於國際市場上
            推廣自有產品品牌，增強國內廠商之競爭力，期能
            獲致較高的產品附加價值，此觀前揭最高行政法院
            判決意旨自明。是商標與產品係一體之兩面，著名
            商標固然可以帶動產品之銷售，然商標亦需靠其產
            品優良口碑之累積而建立，是斷不可就商標品牌與
            產品隨意加以分割，惟被告僅憑廣告中介紹產品之
            版面較大，即推論系爭廣告係以產品為廣告內容，
            而未強調其品牌形象商標云云，實已忽略品牌商標
            之形象當以產品之優秀性作為核心，是一般行銷策
            略上必定是先將該商標與優良之產品透過廣告等使
            兩者在消費者之心中產生連結作用，嗣後消費者在
            接觸該商標時才能透過連結作用，使該商標在其心
            中與優良產品畫上等號。故斷無單純以商標作為廣
            告內容而不併同產品、服務或企業理念進行廣告之
            理，茍如被告所主張，則此種為結合產品之形象廣
            告能有多大廣告效益，實令人非常質疑，又遑論可
            依此種廣告達到建立提升其國際市場地位？是原告
            將系爭建立國際品牌形象之國際媒體廣告支出列報
            投資抵減，與前開促產條例第6 條抵減辦法及審查
            要點之規定，並無不符，被告否准理由難認有理，
            應由鈞院依法予以撤銷。
      (4)有關桃園機場手推車廣告部分：
        金額為5,935,250 元，證據為桃園機場屬於國際媒體
          資料（原證3 至5 ）、桃園機場手推車置物籃形象廣
          告照片（原證13）及其明細與發票（原證16），參考
          資料為原證2 及審查要點。
        按「三、所稱國際性媒體、報章雜誌，指發行或播放
          區域為跨國性或其影響屬全球性之媒體、報章雜誌。
          」、「五、國際商展應符合國際展覽聯盟所認證之下
          列標準（一）國外參展（直接或間接）廠商家數至少
          必須占全部參展廠商數之20% 以上。（二）國外參展
          （直接或間接）廠商使用之攤住面積不得低於全部攤
          住面積之20% 。」分別為財政部台財稅字第08904531
          02號公司研究與發展人才培訓及建立國際品牌形象支
          出適用投資抵減辦法審查要點附表項目參、三及五（
          一）、（二）所規定，故國際媒體係指有跨國性影響
          力之媒體，並不必然非國外之媒體不可，此觀同審查
          要點對國際商展之要求，僅為應符合國際展覽聯盟所
          認證之下列標準，舉例而言，在我國世貿中心舉辦之
          國際商展亦屬之，從而桃園機場僅符合國際性媒體之
          要求，即為已足。
      (5)報章雜誌廣告部分：
        金額為3,227,346 元，證據為原證2、6、7、8及14。
        原告系爭年度委託勤達公司刊登之ASIAN SOURCES 廣
          告，查其廣告內容不僅載有原告英文商標「SENAO 」
          外，並在其下註明「Wireless Solution Provider」
          ，顯已強調原告品牌之特性，乃廣告亦載有「Privat
          e Local Area Mobile-Phone 」、「SENAO is a
          leading provider of wireless solution. We have
          built up experienced engineer team and pro-
          cessed extremely tight quality control system
          to fulfill our customers' expectations. 」、「
          Wireless Solution for Mobile Conferencing 」（
          原證14），再再強調原告係提供全方位無線通訊方案
          之廠商，並非全屬廣告產品，且該等「長距離電話」
          之產品，能顯示阿拉伯文字，而原告透過廣告也在中
          東地區取得知名無線通訊品牌之地位，合於最高行政
          法院90年度判字第1437號判決所稱「『建立國際品牌
          形象』，應係指產業在國際市場上『自創』品牌而言
          ，即指任何經產業依法取得，表彰其產品而無國際市
          場占有率之國內品牌，因該產業之推廣，而成為占有
          國際市場之國際品牌，或將表彰國內產業產品而已成
          為國際品牌者，提升其國際市場地位而言。」
        有關委託勤達公司刊登廣告於ASIAN SOURCES 雜誌，
          謹翻譯廣告上標語如下，以證確有推廣國際品牌形象
          之事實：
          (甲)A little makes a lot：
            我們的一小步，無線通訊界的一大步。88年1 、2
            月。
          (乙)We've already made a name for rural cordless
            phones：
            我們已經成為空曠區域無線電話之代名詞。88年1
            、2 月及7 月至12月。
          (丙)The smallest handset the longest talk time：
            最小的電話，最長的通話時間。88年1、2月。
          (丁)As a pioneer in rural cordless phones and
            many other telecommunications products, we
            keep up with the fast-changing market and
            constantly develope innovative products.
            Source from us and you'll always be guarante
            ed of top quality and reliability ：
            作為空曠區域無線電話與其他電信產品領導者，我
            們持續研發創新產品以符合快速變化之市場。出自
            我們之手，您可以信賴其品質及可靠性。88年1 、
            2 月。
          (戊)Not a cellular, but more valuable than cellu
            lar ：
            不只是手機而已，其價值比手機還高。88年1 、2
            月。
          (己)Are you still using the models designed
            eight years ago ？
            你還在使用8 年前設計之模型嗎？88年3 至6 月。
          (庚)Wireless Solution for Mobile Conferencing ：
            行動會議的無線通訊方案。88年10至12月。
    3.茲將系爭研發人員薪資、組織架構、工作性質及相關證據
      整理如下：
      (1)許惠慈：
        職務：支援組工程師。
        專案計畫：SN-565（專案期間：4 個月）。
        薪資：502,411 元（全年）。
        工作性質（原證8）：
          (甲)電路設計工程師。
          (乙)負責專案SN-565之電路設計工程師。
          (丙)機種線路圖繪製與修改。
          (丁)機種PCB LAYOUT與修改。
          (戊)零件資料庫元件建立與維護。
      (2)林芳雪：
        職務：支援組工程師。
        專案計畫：
          (甲)SN-158（專案期間：4個月）。
          (乙)SN-868R（專案期間：4個月）。
        薪資：716,290 元（全年）。
        工作性質（原證9及10）：
          (甲)電路設計工程師。
          (乙)負責專案SN-158之電路設計工程師。
          (丙)負責專案SN-868R之電路設計工程師。
          (丁)機種線路圖繪製與修改。
          (戊)機種PCB LAYOUT與修改。
          (己)零件資料庫元件建立與維護。
      (3)詹燕玲：
        職務：支援組工程師。
        專案計畫：
          (甲)SN-565（專案期間：4個月）。
          (乙)SN-868R（專案期間：4個月）。
          (丙)SN-358（專案期間：4個月）。
          (丁)SN-920（專案期間：4個月）。
        薪資：424,064 元（全年）。
        工作性質：（原證8、10、11及12） ：
          (甲)電路設計工程師。
          (乙)負責專案SN-565之電路設計工程師。
          (丙)負責專案SN-868R之電路設計工程師。
          (丁)負責專案SN-358之電路設計工程師。
          (戊)負責專案SN-920之電路設計工程師。
          (己)機種線路圖繪製與修改。
          (庚)機種PCB LAYOUT與修改。
          (辛)零件資料庫元件建立與維護。
      (4)鄒淑憶：
        職務：支援組工程師。
        專案計畫：
          (甲)SN-158（專案期間：4個月）。
          (乙)SN-358（專案期間：4個月）。
          (丙)SN-920（專案期間：4個月）。
        薪資：572,986 元（全年）。
        工作性質：（原證9、11及12）：
          (甲)電路設計工程師。
          (乙)負責專案SN-158之電路設計工程師。
          (丙)負責專案SN-358之電路設計工程師。
          (丁)負責專案SN-920之電路設計工程師。
          (戊)機種線路圖繪製與修改。
          (己)機種PCB LAYOUT與修改。
          (庚)零件資料庫元件建立與維護。
    4.系爭研發人員是申報全年度的薪資，但就原告所能查得的
      資料，許惠慈部分有紀錄專案期間只有4 個月，另外8 個
      月無法舉證；林芳雪也只找到2 個專案各4 個月的資料；
      詹燕玲亦有同樣的情形。
    5.從原告舉證之廣告用語可看出並不只是針對特定產品，而
      是著重在建立及推廣原告的國際品牌形象。被告謂只要有
      公司產品出現就不能算是建立國際品牌形象，此點原告無
      法贊同。
  (二)被告主張之理由：
    1.研究與發展支出及可抵減稅額：
      (1)按行為時公司研究與發展人才培訓及建立國際品牌形象
        支出適用投資抵減辦法（下稱投資抵減辦法）第2 條第
        1 款、第4 款規定：「本辦法所稱研究與發展之支出，
        包括公司為研究新產品、改進生產技術、改進提供勞務
        技術及改善製程所支出之下列費用：一、研究發展單位
        專業研究人員之薪資……四、專供研究發展單位研究用
        儀器設備或研究用應用軟體之購置成本。」同法第5 條
        ：「公司投資於第2 條所稱研究與發展之支出，在同一
        課稅年度內支出總金額達新臺幣2 百萬元或達營業收入
        淨額2%以上者，得按20% 抵減當年度應納營利事業所得
        稅額。」次按「專業研究人員係指配置於研究發展單位
        且專門從事研究發展工作之全職人員……但研究發展單
        位之其他行政、助理、市場調查、統計及管制等人員及
        其主管，則非屬專業研究人員之範圍。」「購買業經規
        格化、商品化之套裝軟體專供研究發展單位研究用，可
        認定屬本款之購置軟體。」為投資抵減辦法審查要點附
        表項目壹、一、認定原則二及四、認定原則二所規定。
      (2)原告88年度列報研究與發展支出37,928,246元及可抵減
        稅額7,585,649 元，其中研究發展單位專業研究人員
        之薪資列報24,044,542元，被告以其研發報告核無張志
        遠參與紀錄，另蔡秋華等5 人為資料管理室及支援組非
        專職人員，渠等薪資合計3,079,586 元否准認列。專
        供研究發展單位研究用儀器設備之購置成本列報353,61
        2 元，被告以其購置之儀器設備係桌上電腦、列表機等
        非專供研究發展單位使用否准認列，核定研究與發展支
        出34,495,048元及可扣抵稅額6,899,009 元。原告申經
        復查追認研究與發展支出353,612 元及可抵減稅額70,7
        23元，仍不服提起訴願，遭財政部訴願決定駁回。
      (3)原告主張：許惠慈、林芳雪、詹燕玲及鄒淑惠等4 人係
        配置於研發部研發2 處之支援組，專門負責研發過程中
        新機種線路之繪製與修改，直接參與當年度各項研究發
        展計畫，符合投資抵減辦法之規定，應予以核實認定投
        資抵減云云。
      (4)經就原告提示之資料查核，許惠慈、林芳雪、詹燕玲及
        鄒淑惠等4 人係支援組及資料管理室人員，核非屬專業
        研究人員，提起行政訴訟時，未檢附研究與發展計畫書
        與報告或紀錄、研發流程圖、參與研究人員完整之工時
        紀錄等供核，空言主張，渠等薪資合計3,079,586 元，
        不予認列，原處分並無不合，請予維持；營利事業所有
        的費用，支出或多或少都會與研究發展有關，例如研究
        部門之後勤支援人力，或者是研究部門之水電、租金、
        辦公用具、文書行政耗用，無一不可以解為與研究發展
        有其關連性，若放寬研究發展費用之定義，擴張其概念
        外延，則幾乎所有費用最後均可列為抵減稅額之研究發
        展費用，併予陳明。原告所訴，核無足採，原處分請予
        維持。
    2.建立國際品牌形象支出及可抵減稅額
      (1)按行為時投資抵減辦法第4 條第1 項、第2 項第3 款分
        別規定：「本辦法所稱建立國際品牌形象之支出，指公
        司在國際市場為推廣其自創並依法向經濟部智慧財產局
        請准註冊之商標、服務標章或證明標章所需之費用。前
        項費用之範圍，包括下列各款……三、刊登國際性媒體
        、報章雜誌之廣告費。」同辦法第7 條：「公司投資於
        第4 條所稱建立國際品牌形象之支出，在同一課稅年度
        內支出總金額達新臺幣3 百萬元者，得按10﹪抵減當年
        度應納營利事業所得稅額。」次按「一、須為依法向經
        濟部智慧財產局請准註冊並在國際市場推廣之公司自創
        之商標服務標章證明標章……三、所稱國際性媒體、報
        章雜誌，指發行或播放區域為跨國性或其影響屬全球性
        之媒體、報章雜誌。」為行為時投資抵減辦法審查要點
        項目認定原則第1 點及第3 點所規定。
      (2)原告88年度列報建立國際品牌形象支出13,280,175元及
        可抵減稅額1,992,026 元，被告以其中刊登桃園機場手
        推車廣告5,935,250 元及勤達廣告3,227,346 元，合計
        9,162,596 元否准認列，核定建立國際品牌形象支出4,
        117,579 元及可抵減稅額411,757 元。原告申經復查維
        持原核定，仍表不服，提起訴願，遭財政部訴願決定駁
        回。
      (3)原告主張委託勤達刊登之ASIAN SOURCES 廣告，媒體性
        質具有國際性廣告性質；桃園機場手推車置物籃之形象
        廣告具有全球性影響效果等語，資為爭議云云。
      (4)原告提供委託勤達刊登之ASIAN SOURCES 廣告樣張及於
        桃園機場手推車刊登之廣告，重在推銷其產品，而非推
        廣其自創之品牌，並不符上開投資抵減稅額之規定；且
        被告依職權已就原告提示之廣告雜誌資料審核結果，系
        爭廣告費亦非屬國際性媒體、報章雜誌之廣告，從而被
        告依首揭規定否准認列系爭建立國際品牌形象支出9,16
        2,596 元，核無違誤，請續予維持。
    3.建立國際品牌形象與產品廣告之差異：
      (1)建立國際品牌形象：
        須為依法向經濟部智慧財產局請准註冊，並在國際市
          場推廣之公司自創之商標、服務證明標章。
        國際品牌形象之提升，著重於提升產品或企業之知名
          度與可信賴度，表現在傳播產品或服務可被信賴之訊
          息。
      (2)產品廣告：
        係以推銷產品為目的，藉由產品之銷售直接獲取經濟利
        益的廣告形式，為使消費者對產品產生購買的慾望，產
        品廣告主要透過圖像或文字，如特定型號產品或特定系
        列產品等，強調該產品之特性、品質優點，就促銷方案
        及經銷商購買資訊於廣告中明確說明，以利消費者選購
        。
      (3)原告所提示之原證6 廣告樣張，係對於產品特性、品質
        ，新舊產品之比較，應屬於銷售產品廣告性質，非建立
        國際品牌形象。
      (4)原證13是西元2003年1 月15日的資料，不是系爭年度。
        原證14是西元2001年1 月的雜誌的內容，裡面的廣告是
        針對產品部分，亦非系爭年度。
    4.系爭許惠慈等4 人只是作行政工作，而非專業的研究發展
      工作，因此否准原告認列，至於專案之其他人部分被告有
      准予認列。
　　理  由
一、本件訴訟程序進行中，被告之代表人已由許虞哲變更為凌忠
    嫄，茲由新任代表人具狀聲明承受訴訟，核無不合，應予准
    許。
二、原告起訴主張如下，為此訴請如聲明所示云云：
  (一)許惠慈、林芳雪、詹燕玲及鄒淑惠等4 人係配置於研發部研
    發2 處之支援組，專門負責研發過程中新機種線路之繪製與
    修改，直接參與當年度各項研究發展計畫，符合投資抵減辦
    法之規定，應予以核實認定其全年薪資之投資抵減。
  (二)委託勤達公司刊登之ASIAN SOURCES 及桃園機場手推車置物
    籃廣告，均係形象廣告，且媒體性質具有國際性廣告性質，
    被告否准認列，於法無據。
三、被告則答辯如下，求為判決駁回原告之訴：
  (一)經就原告提示之資料查核，許惠慈、林芳雪、詹燕玲及鄒淑
    憶等4 人係支援組及資料管理室人員，核非屬專業研究人員
    ，渠等薪資合計3,079,586 元，不予認列。
  (二)委託勤達公司刊登之ASIAN SOURCES 廣告，係產品廣告而非
    國際形象廣告，至桃園機場手推車置物籃廣告，與投資抵減
    規定之國際性媒體定義有間，故予否准。
四、按行為時（88年12月31日修正前）促進產業升級條例第6 條
    規定：「（第1 項）為促進產業升級需要，公司得在下列用
    途項下支出金額5%至20% 限度內，抵減當年度應納營利事業
    所得稅額；當年度不足抵減時，得在以後4 年度內抵減之：
    一、投資於自動化設備或技術。二、投資於資源回收、防治
    污染設備或技術。三、投資於研究與發展、人才培訓及建立
    國際品牌形象之支出。四、投資於節約能源及工業用水再利
    用之設備或技術。（第2 項）前項投資抵減，其每一年度得
    抵減總額，以不超過該公司當年度應納營利事業所得稅額50
    % 為限。但最後年度抵減金額，不在此限。（第3 項）第一
    項各款投資抵減之適用範圍、施行期限及抵減率，由行政院
    定之，並每2 年檢討一次。（第4 項）投資抵減適用範圍，
    應考慮各產業實際能力水準。」又按行為時（89年3 月24日
    廢止）之公司研究與發展人才培訓及建立國際品牌形象支出
    適用投資抵減辦法（下稱投資抵減辦法）第1 條規定：「本
    辦法依促進產業升級條例第6 條第3 項規定訂定之。」第2
    條第1 款規定：「本辦法所稱研究與發展之支出，包括公司
    為研究新產品、改進生產技術、改進提供勞務技術及改善製
    程所支出之下列費用：一　研究發展單位專業研究人員之薪
    資。」第4 條第1 項規定：「本辦法所稱建立國際品牌形象
    之支出，指公司在國際市場為推廣其自創並依法向經濟部智
    慧財產局請准註冊之商標、服務標章或證明標章所需之費用
    。」第2 項第3 款規定：「前項費用之範圍，包括下列各款
    ：三、刊登國際性媒體、報章雜誌之廣告費。」核上開規定
    與母法並無牴觸，得予適用。
五、是本件之爭執在於：
  (一)許惠慈等4 人是否屬投資抵減辦法第2 條所稱之專業研究人
    員之範圍？
  (二)刊登於ASIAN SOURCES 之廣告費，是否屬投資抵減辦法第4
    條所稱建立國際品牌形象之支出？
  (三)桃園機場手推車置物籃，是否屬投資抵減辦法第4 條所稱國
    際性媒體？
六、經查：
  (一)按財政部以89年4月21日台財稅第0890453102號函發布「公
    司研究與發展人才培訓及建立國際品牌形象支出適用投資抵
    減辦法審查要點」（下稱審查要點）」第1 點規定：「公司
    依88年12月31日修正前促進產業升級條例第6 條第1 項第3
    款及公司研究與發展人才培訓及建立國際品牌形象支出適用
    投資抵減辦法規定，適用投資抵減之支出內容、認列原則及
    應檢附之文件，如附表。」附表項目壹、「研究與發展支出
    」規定之認定原則二為：「次按「專業研究人員係指配置於
    研究發展單位且專門從事研究發展工作之全職人員，包括研
    究發展單位之主管及該單位內直接參與研發專案進行之各階
    主管在內。但研究發展單位之其他行政、助理、市場調查、
    統計及管制等人員及其主管，則非屬專業研究人員之範圍。
    」核上開審查要點，雖係財政部於89年4 月21日始為發布，
    惟依其第1 點之說明，發布之目的本即在對於88年12月31日
    修法前之投資抵減申報設定認列原則，且上開審查要點亦無
    牴觸母法及投資抵減辦法之處，亦應認得予適用。
  (二)又按薪資支出及廣告費用均屬營利事業之重要費用支出項目
    ，如具有完整之憑證，且合於所得稅法上收入及成本費用配
    合原則之要求，稅捐稽徵機關自無不准認列為營業費用，自
    營業毛利中減除，以正確計算營業淨利之理，易言之，如列
    在營業費用項下之薪資支出，不問該職員之工作性質，應均
    會被核實認列（營利事業所得稅查核準則第71條參照），而
    列在營業費用項下之廣告費，只要合於廣告之性質，不限其
    究竟是產品廣告或者是品牌形象廣告，亦不嚴格要求廣告之
    形式，連贈送樣品之費用支出亦可能被認定為廣告費用（營
    利事業所得稅查核準則第78條參照）。易言之，營利事業所
    得稅之課稅所得額是一個已減除薪資支出及廣告費之數額，
    而據之以計算而得之應納稅額，理論上是不准許再以上開薪
    資支出及上開廣告費來抵減稅額，否則將會違反量能課稅之
    原則；而前揭促進產業升級條例所建立之投資抵減制度，所
    追求者係新產品之研究、生產技術之改進、提供勞務之改進
    、技術或製程之改善，以及在國際市場上品牌形象之建立，
    是所申報投資抵減之研究發展計畫及廣告費用之支出自應以
    此為宗旨，始能不負立法者為了促進產業升級，躋身國際市
    場，而不惜一程度內犧牲量能課稅公平原則之苦心。
  (三)依原證2 研究發展部薪資表記載，該4 人係支援組工程師，
    又依原證8-12研究計劃書之附件參與計劃人員資料之記載，
    許惠慈有參與專案SN-565，林芳雪有參與專案SN-158及SN-8
    68R ，詹燕玲有參與SN-565、SN-868R 、SN-358及SN-920，
    鄒淑憶則有參與專案SN-158、SN-358及SN-920。然查，本件
    依該4 人之工作性質所示，顯僅止於助理之層次，而非專門
    從事研究發展工作，而原告亦未舉證證明該4 人之工作內容
    確屬研究發展之層次，依前揭之說明，被告認渠等非屬投資
    抵減辦法第2 條所稱之專業研究人員之範圍，於法有據。
  (四)再按審查要點項目認定原則第1點及第3點規定：「一、須為
    依法向經濟部智慧財產局請准註冊並在國際市場推廣之公司
    自創之商標服務標章證明標章。……三、所稱國際性媒體、
    報章雜誌，指發行或播放區域為跨國性或其影響屬全球性之
    媒體、報章雜誌。」核上開審查要點之規定，並無牴觸母法
    及投資抵減辦法之處，亦應認得予適用。
  (五)查系爭原告委託勤達公司刊登之ASIAN SOURCES 廣告，依原
    證15所示，其中：
    1.1 、2 月份主要在對其SN-858TT、SN-258、SN-525Ultra
      、SN-568、SN-738S 、SN-230Ultra 、SN-868TOP1以及
      Star 2000之產品為推銷及介紹。
    2.3 、4 、5 、6 月份主要在對其Expandable PABX System
      Design及SN-738S 之產品為推銷及介紹。
    3.7 、8 、9 、10月份主要在對其SN-858TT、SN-258、
      SN-525Ultra 、SN-568、SN-738S 、Star 2000 、SN-868
      TOP1以及Expandable PABX System Design 之產品為推銷
      及介紹。
    4.11、12月份主要在對其SN-858TT、SN-258、SN-525Ultra
      、SN-568、SN-738S 、Star 2000 、SN-868TOP1以及
      SN-538 之產品為推銷及介紹。
    以上廣告關於上開產品之特性及照片佔去絕大多數之篇幅，
    被告認定係產品廣告而非建立國際品牌形象之支出，自非無
    據。至於原告主張廣告上均有原告之英文商標「SENAO 」以
    及宣傳品牌用語云云，查商標係用以表彰商品之來源，並得
    藉以與他人之商品相區別，原告支出廣告費以宣傳其產品，
    怎可能不加註其商標，是尚不得以有商標之出現，即認為係
    建立國際品牌形象之支出，再者，系爭廣告上之宣傳用語，
    其實均是配合其當期所推銷之產品，無助益於品牌本身形象
    之提升，該相關之廣告費除了列報為營業費用外，自無前揭
    再用以抵減稅額之理由，原告主張非可採信。
  (六)又，前已一再述及，廣告費用除了准予列報為營業費用外，
    如再准予抵減稅額，必須有助於國際品牌形象之建立，易言
    之，旨在提高我國品牌於國際市場之能見度，是自應以刊登
    國際性媒體、報章雜誌始能達到此一目的，原告僅將廣告刊
    登於桃園機場手推車，其效果侷限於必須入出我國國境之旅
    客，無法達到投資抵減制度所欲追求之宗旨，被告予以否准
    ，亦非無據。
七、綜上所述，原告之主張，均非可採，原處分認事用法，俱無
    違誤，訴願決定遞予維持，亦無不合，原告徒執前詞，訴請
    撤銷，為無理由，應予駁回。
八、兩造其餘之陳述，於判決結果不生影響者，不予一一論述，
    併此敘明。
據上論結，本件原告之訴為無理由，爰依行政訴訟法第98條第3
項前段，判決如主文。
中　　華　　民　　國　　96　　年　 　3　　月　 29  　 日
                  第五庭審判長法  官　張　瓊　文
                              法  官　蕭　忠　仁
                              法  官　王　碧　芳
上為正本係照原本作成。
如不服本判決，應於送達後20日內向本院提出上訴狀並表明上訴
理由，如於本判決宣示後送達前提起上訴者，應於判決送達後20
日內補提上訴理由書（須按他造人數附繕本）。
中　　華　　民　　國　　96　　年　　 3 　 月　 29　   日
            　　　　　　　　　書記官  徐  子  嵐
